【裁判字號】    99,訴,1118
【裁判日期】    990830
【裁判案由】    損害賠償
【裁判全文】
臺灣高雄地方法院民事判決              99年度訴字第1118號
原      告  甲○○
被      告  丙○○
            乙○○
上列當事人間損害賠償事件，經本院於民國99年8月23日言詞辯
論終結，判決如下：
    主      文
被告丙○○、乙○○應各給付原告新台幣伍萬元，及均自民國九
十九年三月十九日起至清償日止，按年息百分之五計算之利息。
原告其餘之訴駁回。
訴訟費用由被告負擔六分之一，餘由原告負擔。
本判決關於原告勝訴部分得假執行。但被告丙○○、乙○○如各
以新台幣伍萬元為原告預供擔保，得免為假執行。
原告其餘假執行之聲請駁回。
    事實及理由
一、原告主張：被告丙○○於民國97年12月4 日上午10時許，於
    高雄市前鎮區「佛公兒童遊戲公園」，以台語「瘋子」、「
    瘋張仔」、「夭壽」、「小人」等言語公然侮辱原告，嗣被
    告張昭男加入被告丙○○與原告之爭吵，亦多次以台語「幹
    你娘」等語於同址公然辱罵原告，另被告2 人明知為不實事
    項，復當場指摘原告簽賭大家樂失利而打慈安宮供奉太子爺
    肖像之頭部且不賠償等事項，因該址屬不特定人得以共見共
    聞之處所，被告上述辱罵言詞及傳述不實事項已損害原告之
    名譽，原告精神上痛苦不堪，自得請求被告丙○○、乙○○
    各賠償300,000 元，為此爰依民法第184 條、195 條之規定
    ，提起本件訴訟，並聲明：(一)被告丙○○、乙○○應各給付
    原告300,000 元，及各自起訴狀繕本送達翌日起至清償日止
    ，按年息5 ％計算之利息。(二)願供擔保，請准宣告假執行。
二、被告則以：對被告確於上開時、地辱罵原告並不爭執，惟原
    告對其名譽貶損及精神上所受痛苦，應為具體說明及舉證，
    否則即難遽認被告應負賠償責任；且原告僅為一介平民，毫
    無社會地位，實不致因被告上開辱罵即受有名譽之貶損，縱
    有亦屬低微，故原告請求各300,000 元之精神慰撫金，誠屬
    過高，應由被告於上址公佈欄張貼道歉啟事即足，本件原告
    請求為無理由等語，資為抗辯，並聲明：(一)原告之訴暨假執
    行之聲請均駁回。(二)如受不利判決，願供擔保請准免為假執
    行。
三、兩造不爭執之事項：
  (一)丙○○於97年12月4 日上午10時許，在高雄市前鎮區「佛公
    兒童遊戲公園」，對原告曾言「起瘋」，嗣張昭男加入丙○
    ○與原告之爭吵，亦多次以台語「幹你娘」等語於上址辱罵
    原告，並當場指摘原告因簽賭大家樂失利而打慈安宮供奉太
    子爺肖像頭部且不賠償等語。
  (二)被告上開行為業經本院刑事庭以98年度審簡字第3895號認被
    告2 人共同犯誹謗罪，各處拘役40日，嗣經上訴後，由本院
    刑事庭以99年度簡上字第51號判決上訴駁回確定。
四、本件之爭點：被告是否有共同公然侮辱原告之侵權行為？
    原告依據侵權行為之法律關係，請求被告賠償非財產損害，
    是否有理由？如認有理由，金額若干為當？
  (一)經查，原告主張之上開事實，業據被告於本院刑事案件審理
    中坦承不諱（見本院99年度簡上字第51號刑事卷宗第35-40
    頁），核與證人徐建英、洪認訓於偵查中所為之證述情節相
    符（見98年度他字第626 號偵查卷第16-17 、27頁），並有
    錄音光碟及勘驗筆錄乙份附於上開偵查卷可稽（見上開偵查
    卷第30頁），而被告所為上開辱罵之言語，依吾人一般社會
    通念，足使原告在精神上及心理上感到難堪，並貶抑其在社
    會上之評價，是被告確有公然侮辱原告之不法侵害行為，堪
    以認定。
  (二)按因故意或過失，不法侵害他人之權利者，負損害賠償責任
    。不法侵害他人身體、健康、名譽、自由、信用、隱私、貞
    操或不法侵害其人格法益而情節重大者，被害人雖非財產上
    之損害，亦得請求賠償相當之金額。民法第184 條第1 項前
    段、第195 條第一項分別定有明文。本件被告既對原告為上
    開公然侮辱之言詞，破壞原告之名譽，依前開法條規定，原
    告自得請求被告給付非財產上損害之精神慰撫金。查原告係
    34年3 月15日生之人，專科畢業，任職於公營事業，其名下
    有房屋1 筆、土地1 筆、汽車1 輛、投資6 筆，而丙○○係
    32年3 月22日生之人，小學肄業，其名下有汽車1 輛及投資
    1 筆；乙○○係31年6 月27日生，小學畢業，其名下有汽車
    1 輛，此為兩造所自承，並經本院依職權調取稅務電子閘門
    財產所得調件明細表可參，爰審酌兩造教育程度、經濟狀況
    、社會地位、損害程度等一切情狀，認原告之請求各以50,0
    00元為適當，其逾此範圍之請求為無理由，應予駁回。
五、綜上所述，原告依據侵權行為法律關係，請求被告各給付原
    告50,000元，及均自起訴狀繕本送達之翌日即99年3 月19日
    起至清償日止，按年息5 ％計算之利息，洵屬正當，應予准
    許，其逾此部分外之請求，為無理由，應予駁回。
六、本件主文第一項係所命給付之金額未逾50萬元之判決，依民
    事訴訟法第389 條第1 項第5 款之規定，自應依職權宣告假
    執行，而被告亦陳明願供擔保請准免為假執行之宣告，經核
    並無不合，爰酌定相當之擔保金額准許之。
七、結論：本件原告之訴為一部有理由，一無理由，爰依民事訴
    訟法第85條第1 項、第389 條第1 項第5 款、第392 條，判
    決如主文。
中    華    民    國    99    年    8     月    30    日
                    民事鳳山分庭法  官  何悅芳
以上正本係照原本作成。
如對本判決上訴，須於判決送達後20日內向本院提出上訴狀。如
委任律師提起上訴者，應一併繳納上訴審裁判費。
中    華    民    國    99    年    8     月    30    日
                                書記官  陳俐嫺

司法院資訊處製作；財團法人民間司法改革基金會備份。
